【裁判字號】    92,上訴,1244
【裁判日期】    920916
【裁判案由】    違反藥事法等
【裁判全文】
臺灣高等法院高雄分院刑事判決          九十二年度上訴字第一二四四號
    上訴人  台灣高雄地方法院檢察署檢察官
    上訴人
    即被告  丁○○
    選任辯護人  洪士宏律師
右上訴人因被告違反藥事法案件，不服臺灣高雄地方法院九十年度訴字第一三四九號
中華民國九十二年三月二十一日第一審判決（起訴案號：臺灣高雄地方法院檢察署八
十九年度偵字第二三六０六、二五四七０、二六二五二號），提起上訴，本院判決如
左：
      主      文
原判決關於丁○○部分撤銷。
丁○○共同連續明知偽藥而販賣，處有期徒刑伍月，如易科罰金，以佰元折算壹日
，緩刑年。
扣案之含ＴＲＥＴＩＮＯＩＮ成分之條狀金屬管裝之更膚霜參條、均含ＨＹＤＲＯＱ
ＵＩＮＯＮＥ成分之美白精華壹瓶及條狀塑膠軟管包裝之天然三效乳暈唇部嫩紅霜貳
條均沒收。
      事      實
一、丁○○係原設於臺中市○區○○街三六三巷六號之惠民國際有限甲司（下稱惠民
    甲司，現更名為世界佳麗國際有限甲司）之負責人，明知其自不詳姓名之成年人
    所取得之含有ＴＲＥＴＩＮＯＩＮ藥品（即Ａ酸）成分之條狀金屬管裝之更膚霜
    、均含ＨＹＤＲＯＱＵＩＮＯＮＥ藥品成分之美白精華及條狀塑膠軟管包裝之天
    然三效乳暈唇部嫩紅霜，均係未經核准，擅自製造之偽藥，竟仍意圖牟利，自民
    國（下同）八十九年一月間至同年五月三日止，連續將上開不詳數量之條狀金屬
    管裝之更膚霜、美白精華及條狀塑膠軟管包裝之天然三效乳暈嫩紅霜販賣予在高
    雄市○○區○○街八六號經營庭楓美容企業行之乙○○。而乙○○竟疏未注意，
    即貿然將上開自丁○○處所購得之未經核准製造之產品，於不詳時間，出售予丙○○、戊○○等人使用（乙○○原審依過失販賣偽藥罪判刑確定）。丁○○復明
    知上開美白精華及其另售予乙○○之美白淨化霜、防曬霜、滋潤霜、眼霜等美容
    保養品係國產品而非進口保養品，竟意圖欺騙，在該美容保養品上標明「MADE
    IN USA」，嗣因丙○○、戊○○各使用條狀金屬管裝之更膚霜、美白精華霜及條
    狀塑膠軟管包裝之天然三效乳暈嫩紅霜後，發覺有異，乃由在庭楓美容企業行工
    作之賴玲玲，於同年五月二十日，檢附上開消費者提供之條狀金屬更膚霜、天然
    三效乳暈嫩紅霜各二瓶及美白精華霜一瓶，向高雄市衛生局檢舉，經高雄市衛生
    局人員陳啟榮於同年八月二十一日，前往庭楓美容企業行稽查，並當場再查扣
    店內販售之條狀金屬管裝之更膚霜一瓶，一併送請行政院衛生署檢驗，始查悉上
    情。
二、案經高雄市政府移送及乙○○、丙○○、戊○○訴請臺灣高雄地方法院檢察署檢
    察官偵查起訴。
      理      由
一、訊據上訴人即被告丁○○固坦承其於八十九年間，擔任惠民甲司之負責人，曾販
    賣惠民甲司委託佳妙國際股份有限甲司（下稱佳妙甲司）生產製造之ＪＯＬＩＥ
    —ＦＩＡＮ系列產品予乙○○等事實不諱，惟矢口否認有何違反藥事法之犯行，
    辯稱：告訴人丙○○、戊○○所使用之更膚霜、美白精華、及天然三效乳暈唇部
    嫩紅霜並非伊甲司委託佳妙甲司製造而販賣予乙○○之產品，因伊甲司委託佳妙
    甲司製造之更膚霜及天然三效乳暈唇部嫩紅霜各為壓克力及玻璃瓶裝，然扣案之
    更膚霜及天然三效乳暈唇部嫩紅霜則均係軟管包裝，顯非伊委託佳妙甲司生產製
    造之物品，另扣案之美白精華係三十毫升塑膠瓶裝，然伊甲司委託佳妙甲司製造
    之美白保養品項目中，並無名為「美白精華」之保養品，僅有名稱相近似之六十
    毫升塑膠瓶裝之「美白淨化霜」產品，再由乙○○所提出之「JOINE-FIAN」精緻
    系列保養品價格表上，列有價格不同之「美白淨化霜」、「美白精華」二種品名
    ，顯示前揭二項產品並非同一，伊並未製造扣案之含有藥品成分之更膚霜、美白
    精華及天然三效乳暈唇部嫩紅霜予乙○○，又伊固曾向乙○○表示伊所販售之保
    養品含有國外進口之原料，惟伊從未宣稱保養品係美國製造，伊僅會在商品上標
    示惠民甲司經銷，伊並無欺騙他人之意圖云云。
二、經查：
（一）證人即在庭楓美容企業社工作之賴玲玲於八十九年五月二十日提出之條狀金屬
      管狀美白精華霜、條狀塑膠軟管包裝之天然三效乳暈唇部嫩紅霜、條狀金屬管
      裝之更膚霜及高雄市衛生局人員陳啟榮前往庭楓美容企業社查扣之條狀金屬管
      裝之更膚霜，經送請行政院衛生署藥物食品檢驗局檢驗結果，美白精華霜及天
      然三效乳暈唇部嫩紅霜含有ＨＹＤＲＯＱＵＩＮＯＮＥ成分，另更膚霜含有Ｔ
      ＲＥＴＩＮＯＩＮ成分等情，業據證人賴玲玲、陳啟榮於原審到庭證述明確（
      見原審卷第一八五頁、五一九頁），並有行政院衛生署藥物食品檢驗局八十九
      年十月二十三日藥檢南字第八九八０一六八號函、第八九八０一六六號函、八
      十九年十月十八日藥檢南字第八九八０一六七號函、八十九年七月十二日藥檢
      醫字第八九０八七四二號檢驗成績書、高雄市政府八十九年十月十三日高市府
      衛四字第三七五七四號移送書、高雄市政府衛生局談話筆錄在卷可稽。又ＨＹ
      ＤＲＯＱＵＩＮＯＮＥ及ＴＲＥＴＩＮＯＩＮ，均屬藥品成分，應以藥品管理
      ；且上開產品因含有ＨＹＤＲＯＱＵＩＮＯＮＥ及ＴＲＥＴＩＮＯＩＮ成分，
      均應依藥事法第三十九條規定，向行政院衛生署辦理查驗登記，領有該署核發
      之藥品許可證，始得製造、輸入及販售，此亦有高雄市衛生局九十年八月十六
      日高市衛四字第００二八二六二號函及行政院衛生署九十一年十一月二十九日
      衛署藥字第０九一００七一二九八號函附卷可按，是上開扣案之美白精華霜、
      天然三效乳暈唇部嫩紅霜及更膚霜，事先既未經向行政院衛生署辦理查驗登記
      ，故均係偽藥一節，堪可認定。
（二）右揭被告丁○○於八十九年一月間至同年五月三日，連續將上開含有ＴＲＥＴ
      ＩＮＯＩＮ醫療藥品Ａ酸成分之條狀金屬管裝之更膚霜，及均含有ＨＹＤＲＯ
      ＱＵＩＮＯＮＥ醫療藥品成分之美白精華、條狀塑膠軟管包裝之天然三效乳暈
      唇部嫩紅霜販賣予經營庭楓美容企業行之乙○○，乙○○再將上開物品轉賣予
      告訴人丙○○、戊○○，嗣因告訴人丙○○等人使用上開產品後，發覺有異，
      乃由證人賴玲玲提出上開更膚霜二瓶、天然三效乳暈嫩紅霜二瓶及美白精華霜
      一瓶，向高雄市衛生局檢舉，經高雄市衛生局人員陳啟榮前往被告乙○○經營
      之庭楓美容企業社扣得更膚霜一瓶，一併送請行政院衛生署檢驗等事實，迭據
      乙○○於檢察官偵訊、原審及本院審訊中陳述甚詳；且證人賴玲玲於原審亦到
      庭結證稱：伊在庭楓美容企業社，曾親眼看見庭楓美容企業社收取惠民甲司的
      產品，其中更膚霜的包裝確實係條狀金屬管裝，發現產品有問題後，伊向（高
      雄市）衛生局檢舉，並由衛生局前往庭楓甲司抽查等語（見原審卷第六九頁）
      。另告訴人戊○○於檢察官偵查中亦指稱：使用產品發現有異狀後，伊有與被
      告丁○○聯絡，被告丁○○表示產品沒有問題，她有很多國外進口的證明單要
      影印給伊，但一直都沒有寄；伊係經由乙○○購買被告丁○○的化粧品，於八
      十九年四、五月間，伊打電話給被告丁○○，被告丁○○有承認產品係她賣出
      來的等語（見偵字第二三六０六號卷第四十四頁、偵字第二五四七０號偵查卷
      第三十七頁）；及告訴人丙○○於偵查中亦指訴：伊曾經打電話給她（指被告
      丁○○），她有承認伊所使用之產品係她的；被告丁○○曾至高雄向伊等說明
      產品來源，當時被告丁○○有承認產品都是她們的等情（見偵字第二三六０六
      號卷第四十五頁及偵字第二五四七０號偵查卷第三十八頁）。此外，上開扣案
      含有藥品成分之更膚霜、天然三效乳暈唇部嫩紅霜之包裝上，印製有被告丁○○所供認之被告惠民甲司之英文名稱「ＨＵＩ—ＭＩＮＧ  ＩＮＴＥＲＮＡＴ
      ＩＯＮ  ＣＯＲＰ. 」及被告惠民甲司系列產品名稱「ＪＯＬＩＥ—ＦＩＡＮ
      」等字樣；另扣案之含有藥性成分之美白精華之包裝上亦印製有「ＪＯＬＩＥ
      —ＦＩＡＮ」字樣，有上開物品扣案可證。
（三）告訴人丙○○、戊○○發現產品有異狀後，即向乙○○反應，乙○○乃聯絡被
      告丁○○於八十九年五月間出面向渠等說明一節，業據告訴人丙○○於原審到
      庭具結證稱：「（問：當時蘇伶俐與丁○○有到高雄？）是，還有另外一位美
      容師，因為我們之前有與丁○○溝通並向她要產品進口憑證，但是她一直沒有
      寄過來，我們就找乙○○請丁○○出面解決，所以乙○○後來就通知我及丁○○下來高雄，並要我找幾位客戶來現場問惠民甲司相關問題，因乙○○之前有
      告訴我們產品是國外進口，且產品包裝後面有標示是美國製造的，但是我們所
      拿到的產品內容顏色前後不一樣，所以我們對於是否是國外進口有疑問，所以
      想請問惠民甲司為何如此，：：丁○○當時解釋說因為臺灣與美國的氣候不一
      樣，所以惠民甲司會依照氣候情況向美國甲司反應，所以會添加不同的成分，
      造成顏色不一樣。」等語。另證人即當時在被告之惠民甲司擔任會計之蘇伶俐
      於原審到庭證稱：「（問：當時妳是否有與丁○○下來高雄？）有，．．．當
      時是丁○○表示客人說產品有問題，要我陪她一起到高雄說明，到現場之後，
      丙○○有在場．．．」等語（均見原審卷第三八六頁），益見被告丁○○確實
      有販賣上開產品予被告乙○○無疑。
（四）台中市衛生局於八十九年六月十九日派員前往被告之惠民甲司稽查並檢驗該甲
      司之化粧保養品，美白淨化霜、天然三效乳暈唇部嫩紅霜及抗過敏霜，並未發
      現有何藥品成分，此有台中市衛生局藥物化粧品檢查現場紀錄表及行政院衛生
      署藥物食品檢驗局函附卷足憑（見偵字第二五四七０號卷第六七－六九頁及原
      審卷第七七－七九頁），再由證人佳妙甲司常務經理施宗興於原審證稱：惠民
      甲司委託佳妙甲司製造生產之產品包裝均係壓克力及玻璃包裝並無金屬塑膠軟
      管包裝等語（見原審卷第一五０頁），及於原審證人蘇伶俐證稱：伊在惠民甲
      司擔任會計工作，有時會接觸甲司產品，伊看見產品包裝係壓克力裝、玻璃瓶
      裝或係塑膠瓶裝等語（見原審卷第三八五頁）；證人俏美美容院負責人張素美
      到庭證稱：伊透過乙○○買受惠民甲司之產品均係壓克力包裝，沒有條狀或其
      他形狀之包裝等語（見原審卷第一五三頁）；證人郭柔涵雖證稱：伊向惠民甲
      司購買之產品包裝均係壓克力裝，沒有管裝產品云云；證人即惠民甲司人員戴
      桂甄到庭證稱：伊負責甲司產品出貨，容器都是壓克力裝，沒有管裝的等語（
      見原審卷第三二六、三二七頁），再由被告丁○○於原審提出之惠民甲司出貨
      單內，僅記載「美白淨化霜」之價格，未見「美白精華」之品名、價格（見原
      審卷第七四頁）等情，雖足見惠民甲司委託佳妙甲司製造之保養品並無含有藥
      性成分之保養品，扣案之更膚霜、美白精華及天然三效乳暈唇部嫩紅霜並非被
      告之惠民甲司委託佳妙甲司製造之產品，亦即被告並無製造偽藥之行為；然上
      開扣案之三種保養品確係被告販賣予乙○○，既如前述，參諸被告於本院審理
      時亦自承：伊與乙○○係以前在群泰甲司擔任美容師之同事，嗣伊離開群泰甲
      司自己經營甲司，有時乙○○會提及伊等以前一起工作時使用過之Ａ酸產品，
      表示客戶需要，伊會寄一些給乙○○等語，亦足見被告之惠民甲司雖未製造含
      藥性成分之保養品，但因乙○○之需求，其亦會售予不詳姓名人製造之前開扣
      案之保養品予乙○○，已甚明灼。
（五）前開「美白精華」及被告甲司委託佳妙甲司製造而售予乙○○之美白淨化霜、
      防曬霜、滋潤霜、眼霜等之壓克力容器上確均標示有「美國製造」（MADE IN
      USH） 之標誌，此經本院勘驗明確，並有該等保養品在卷可稽，被告空言否認
      有在該保養品為美國製造之標式，應不足採。
（六）綜上所述，被告罪證已甚明確，所辯要係卸責之詞，不足採信，犯行堪予認定
      。
三、甲訴意旨另以：被告丁○○於八十九年一月間，明知其售予乙○○之美白淨化霜
    、防曬霜、滋潤霜、眼霜等美容保養品係國產品而非進口保養品，竟意圖為自己
    不法之利益，在各該美容保養品上標明「ＭＡＤＥ  ＩＮ  ＵＳＡ」，致被告乙○○不知有詐，以較高價格購買後轉售予客戶丙○○等人，因認被告丁○○涉犯
    刑法第三百三十九條第一項、第二之詐欺罪嫌云云。經查：
（一）按犯罪事實應依證據認定之，無證據不得推定其犯罪事實。不能證明被告犯罪
      者，應諭知無罪之判決，刑事訴訟法第一百五十四條、第三百零一條第一項分
      別定有明文。又按事實之認定，應憑證據，如未能發現相當確實證據，或證據
      不足以證明，自不能以推測或擬制之方法，以為裁判之基礎。又詐欺罪之構成
      要件，係以行為人施用詐術，致被害人陷於錯誤，而陷於錯誤，或行為人因此
      取得財產上不法之利益為要件。
（二）本件甲訴人認被告丁○○涉犯上開詐欺罪嫌，無非係以告訴人乙○○、丙○○
      、戊○○指訴，及送貨單影本五紙、告訴人乙○○付予被告丁○○之支票影本
      七紙、惠民甲司產品說明書各一份在卷及扣案之保養品四瓶，為其主要論據。
      訊據被告丁○○堅詞否認有何上開詐欺犯行，並辯稱：伊賣給告訴人乙○○整
      套產品的價格是新臺幣（下同）一千九百五十元，且所販賣之產品部分原料確
      係來源自美國，伊並無取得不法所有或不法利益之意圖等語。
（三）扣案之美白淨化霜、防曬霜、滋潤霜、眼霜等確係被告之惠民甲司委託佳妙甲
      司製造，已為被告所自承，而美白精華亦確為被告販售予乙○○，已如前述，
      該等產品均係國內生產製造，並非在美國生產，已無疑義，然產品包裝竟標示
      「MADE IN USA」 之字樣，而販賣予告訴人乙○○，乙○○再轉售予告訴人丙○○、戊○○，被告欺騙產地之作為雖有可議，然告訴人乙○○除向被告丁○○購買有標示美國製造之產品外，另亦向被告購買未標示美國製造之更膚霜，
      而告訴人丙○○、戊○○向乙○○購買之情形亦同，此經告訴人乙○○等人指
      訴甚詳，足見告訴人並非非美國製造之產品即不欲購買，從而告訴人等是否因
      為被告丁○○上開所為，始同意購買前揭產品，實有所疑。再美國製造與非美
      國製造之產品，對於產品售價雖有影響，然前者是否絕對高於或低於後者，並
      無恆定之標準，從而被告丁○○出賣上開物品予告訴人乙○○之價格，是否因
      標示美國製造而有不同之影響，並無積極證據足以憑認。
（四）綜上所述，既無確切之證據足以證明被告丁○○上開所為，致使告訴人陷於錯
誤而同意購買上開產品，且亦無明確之證據足資認定被告丁○○因此取得不法
      之利益，參之前揭說明，自難僅以被告丁○○上開可議之行為，遽以詐欺罪責
      相繩。此外，復查無其他積極證據，足認被告丁○○有何甲訴人所指之詐欺犯
      行。被告丁○○此部分被訴犯罪，即屬不能證明。
四、核被告丁○○所為，係犯藥事法第八十三條第一項之明知偽藥而販賣罪，及刑法
    第二百五十五條第一項之虛偽標記商品罪，甲訴人認被告係犯藥事法第八十二條
    第一項之製造偽藥罪，尚有未洽，起訴法條應予變更。被告就販賣偽藥之行為，
    與不詳姓名之成年人間，有犯意之聯絡及行為之分擔，應依刑法第二十八條論以
    共同正犯。被告多次販賣偽藥及為虛偽標記商品之行為，時間緊接，所犯為構成
    要件相同之罪，顯係基於概括之犯意，應依刑法第五十六條論以連續犯各以一罪
    論，上開被告販賣美白精華及天然三效乳暈唇部嫩紅霜部分，雖未據起訴，然與
    起訴之販賣更膚霜部分，有連續犯之裁判上一罪關係，依審判不可分之原則，本
    院自應加以審判。又起訴法條雖未引用刑法第二百五十五條第一項法條，但起訴
    事實既已論及，本院自得予以審究。又美白精華亦有美國製造之虛偽標記，雖起
    訴書並未提及，然基於上開連續犯裁判上一罪之關係，本院亦得一併審判，被告
    所犯上開販賣偽藥及虛偽標記商品二罪，有方法結果之牽連關係，應依刑法第五
    十五條從一重之販賣偽造藥品罪論處。
五、原審予以論罪科刑，固非無見，然查：(一)甲訴人係起訴被告丁○○販藥事法第八
    十二條第一項之製造偽藥罪，原審改依同法第八十三條之販賣偽藥罪論處，竟未
    變更起訴法條，已有未洽。(二)被告之行為另犯刑法第二百五十五條第一項之虛偽
    標記商品罪，原審對此疏未予論究，亦有未合，被告上訴否認犯罪，及檢察官循
    告訴人等之申請上訴，以被告有製造偽藥之犯行，原審未論以製造偽藥罪，及被
    告有詐欺之故意，原審竟為無罪之諭知，及原審僅科處有期徒刑五月，量刑太輕
    ，而指摘原判決不當，雖均無理由，惟原判決既有可議，即屬無可維持，應由本
    院將原判決被告丁○○部分撤銷，審酌被告丁○○販賣偽藥，置消費者之健康於
    不顧，惡性非輕，惟念其並無前科，素行良好，且於本院審理時已與告訴人乙○○、丙○○、戊○○成立和解，告訴人亦表示不願追究，有和解書影本三紙在卷
    足憑等情狀，爰仍如原判決，科處被告丁○○有期徒刑伍月，並諭知易科罰金之
    折算標準。又被告前未曾受有期徒刑以上刑之宣告，有臺灣高等法院被告前案紀
    錄表可稽，經此長達三年偵審程序之教訓，認刑之宣告應已足資警惕，諒無再犯
    之虞，以暫不執行為適當，爰併予諭知緩刑參年，以啟自新，又扣案含有ＴＲＥ
    ＴＩＮＯＩＮ藥品成分之條狀金屬管裝更膚霜三條、均含ＨＹＤＲＯＱＵＩＮＯ
    ＮＥ藥品成分之美白精華一瓶及條狀塑膠軟管包裝之天然三效乳暈唇部嫩紅霜二
    瓶，均係偽藥，應依藥事法第八十八條規定沒收。另上開扣案之更膚霜三條、美
    白精華一瓶及天然三效乳暈唇部嫩紅霜二瓶，均有部分內容物經檢驗而滅失，就
    此部分，爰不予宣告沒收。另扣案之ＪＯＬＩＥ  ＦＩＡＮＶ洗面乳、美白淨化
    霜、防曬霜、滋潤霜、眼霜、麗潔乳膏各一瓶、油脂平衡霜二瓶、抗過敏霜、美
    白淨化霜等物，並非偽藥，亦非違禁物，爰不予宣告沒收，至被告被訴詐欺犯罪
    不能證明部分，因本院認與虛偽標記商品罪部分有方法結果之牽連關係，屬裁判
    上一罪，故不另為無罪之諭知，均附此敘明。
據上論斷，應依刑事訴訟法第三百六十九條第一項前段、第三百六十四條、第二百九
十九條第一項前段、第三百條、藥事法第八十三條第一項、第八十八條、刑法第十一
條前段、第二十八條、第五十六條、第二百五十五條第一項、第五十五條、第四十一
條第一項、第七十四條第一款、罰金罰鍰提高標準條例第一條前段、第二條，判決如
主文。
本案經檢察官彭南雄到庭執行職務。
中    華    民    國        九十二      年      九      月     十六     日
                              臺灣高等法院高雄分院刑事第四庭
                                  審判長法官  蕭權閔
                                        法官  李嘉興
                                        法官  陳吉雄
右正本證明與原本無異。
如不服本判決應於收受本判決後十日內向本院提出上訴書狀，其未述上訴理由者，
並得於提起上訴後十日內向本院補提理由書狀（均須按他造當事人之人數附繕本)「
切勿逕送上級法院」。
                                      書記官  黎  珍
中    華    民    國        九十二      年      九      月     十七     日
附錄：本判決論罪科刑法條：
藥事法第八十三條第一項
明知為偽藥或禁藥，而販賣、供應、調劑、運送、寄藏、牙保、轉讓或意圖販賣而陳
列者，處五年以下有期徒刑，得併科新臺幣十萬元以下罰金。
刑法第二百五十五條第一項
意圖欺騙他人，而就商品之原產國或品質，為虛偽之標記或其他表示者，處一年以下
有期徒刑、拘役或一千元以下罰金。
                                                                      Ｈ


司法院資訊處製作；財團法人民間司法改革基金會備份。
